臺灣臺中地方法院民事判決　100年度訴字第1423號
原　　　告　謝志鴻
被　　　告　林清榮
上列當事人間因恐嚇等案件，經原告提起刑事附帶民事訴訟，請
求侵權行為損害賠償事件（本院99年度附民字第423號），經本
院刑事庭裁定移送前來，本院於民國100年8月16日言詞辯論終結
，判決如下：
    主    文
被告應給付原告新臺幣貳拾萬元，及自民國99年10月2日起至清
償日止，按年息百分之五計算之利息。
原告其餘之訴駁回。
本判決得假執行。但被告以新臺幣貳拾萬元為原告預供擔保後，
得免為假執行。
原告其餘假執行之聲請駁回。
    事實及理由
一、原告起訴主張：兩造為鄰居，因坐落在臺中市○區○○段5
    小段20之21地號土地之紛爭，被告因而對原告及其家人產生
    怨懟。被告乃基於恐嚇危害安全及公然侮辱之犯意，於民國
    （下同）98年5月29日下午4時30分許，在門牌號碼臺中市○
    區○○街57號之原告住處前，先以酒瓶砸在原告上開住處門
    前，再公然以「我要拿槍殺死你」、「連你爸爸一起殺」、
    「幹你娘、雞歪、狗仔，如果在外面被我看到，我就要殺死
    你，你家有死人都算我的，馬上給我搬走」等語，公然侮辱
    及恐嚇原告，致原告個人之聲譽受損，且因前開恐嚇言語而
    心生畏怖，致生危害於原告之安全，案經本院99年度易字第
    2945號、臺灣高等法院臺中分院100年度上易字第837號刑事
    判決，認定被告恐嚇及公然侮辱罪刑確定在案，為此依民法
    第184條、第195條規定，就被告公然侮辱及恐嚇部分各請求
    新臺幣（下同）30萬元之精神慰撫金。並聲明：1.被告應給
    付原告60萬元，及自起訴狀繕本送達翌日起至清償日止，按
    年息百分之五計算之利息。2.願供擔保，請准宣告假執行。
二、被告則以：其否認對原告有上開犯行，雖刑事部分判決被告
    有罪，被告實難甘服，退言之，縱認被告對原告有上開侮辱
    及恐嚇之行為，而應負賠償責任，惟原告請求之金額亦屬過
    高等語。並聲明：1.原告之訴及假執行之聲請均駁回。2.願
    供擔保請准宣告免為假執行。
三、原告主張被告曾對其有公然侮辱及恐嚇危害安全之行為，而
    妨害原告名譽、安全，請求被告負擔損害賠償責任，惟被告
    以前詞置辯，則本件應審究者厥為：1.被告有無於98年5月2
    9日為公然侮辱及恐嚇原告之行為？2.若有則被告上開行為
    是否屬侵害原告人格及名譽權利之侵權行為？3.原告得否依
    民法第184條第1項前段及第195條第1項對被告請求損害賠償
    ？茲說明如下：
  (一)原告主張被告於98年5月29日下午4時30分許，在門牌號碼臺
    中市○區○○街57號之原告住處前，先以酒瓶砸在原告上開
    住處門前，並基於公然侮辱及恐嚇危害安全之犯意，在不特
    定人得共見共聞之情形下，公然以「我要拿槍殺死你」、「
    連你爸爸一起殺」、「幹你娘、雞歪、狗仔，如果在外面被
    我看到，我就要殺死你，你家有死人都算我的，馬上給我搬
    走」等言語，致原告之人格受到貶損、且使原告心生畏懼，
    而生危害於原告之安全等情，業由原告陳明在卷，雖為被告
    所否認，惟由證人溫玉整於前開刑事案件偵查中及本院刑事
    庭審理中到庭具結證稱：伊是被告、告訴人（即原告）之鄰
    居，案發當日伊有看到被告、告訴人在吵架，原因伊不知道
    ，伊沒有聽到他們吵架的內容，伊看到的時候警察還沒有來
    ，但是兩家人已經聚集在門口，應該不到5分鐘後警察才到
    等語（見臺灣臺中地方法院檢察署99年度偵續字第41號卷第
    7至8頁、本院刑事卷第97頁），足認兩造當日確有發生嚴重
    之爭執吵架；再者，被告先於警詢時供稱：伊在當天有叫原
    告出來質問土地為何要強制分割，伊有對原告辱罵，至於罵
    什麼伊忘記了云云（見警詢卷第4頁）。被告復於偵查中，
    始改口辯稱：當天有和原告吵架，但伊忘記爭吵內容，伊不
    知道有沒有辱罵原告云云（見臺灣臺中地方法院檢察署98年
    度偵字第19281號偵查卷第21頁）；又於本院刑事庭審理時
    辯稱：伊之前不知道自己土地在那裡，原告搬來之後，把伊
    屋角掀了一半，原告寄存證信函給伊姪子，伊才知道有土地
    糾紛，伊沒有起訴書所載之行為云云（見本院刑事卷第137
    頁），益證被告就其是否有於案發當日辱罵原告之辯詞前後
    反覆不一，顯有避重就輕之情形。再經兩造均於偵查中向檢
    察官表示願意接受測謊，惟被告卻於原排定測謊日期即99年
    5月21日下午2時20分許到場後，復表明拒絕測謊，此有臺灣
    臺中地方法院檢察署99年6月1日編號2010C0058號測謊鑑定
    書1份在卷可稽（見臺灣臺中地方法院檢察署99年度偵續字
    第41號偵查卷第49頁反面）；又被告於本院刑事庭行準備程
    序審理時亦表明願意接受測謊，再於原排定測謊日期即99年
    11月19日下午2時20分許之測前會談過程中陳稱，98年5月29
    日案發當天伊有喝酒，伊忘記有無講過恐嚇原告的話等情，
    因被告自陳對當時行為已不復記憶，依內政部警政署刑事警
    察局94年3月14日刑鑑字第0940038601號函附件二所示，涉
    及記憶之問題，不適合進行測謊的案件，因認本案不宜以測
    謊來釐清，有臺灣臺中地方法院檢察署99年11月23日中檢輝
    淵字第148220號函暨附件1份在卷可證（見本院刑事卷第36
    至39頁）。然查被告於歷次前開刑事案件審理時一再明確表
    示其並無講過起訴書前揭所載恐嚇、侮辱告訴人（即原告）
    之內容，卻於本院刑事庭第二次送測謊時始表示其因喝酒忘
    記有沒有講過等情，足見被告顯恐己身之供述因測謊結果，
    而受到質疑，因而屢次抗拒測謊鑑定之事實甚明。此外，本
    件經臺灣臺中地方法院檢察署就本案對原告進行測謊，其鑑
    定結果為：受測人謝志鴻（即原告）於測前會談中陳稱，98
    年5月29日林清榮有當面對伊說，要拿槍殺伊全家人。經測
    謊儀器先以刺激測試法【The Stimulation Test（ST）】檢
    測生理反應情形及熟悉測試後，再以區域比對法【The DoDPI
     Zone Comparison Technique（ZCT）】測試，經採7分位數
    據分析法比對分析（詳測謊圖譜數據分析表），結果對於下
    列問題1、2均無不實反應：1、你說那天（98年5月29日）林
    清榮有說要拿槍殺你們全家你有沒有說謊？（答：沒有）2
    、你說那天（98年5月29日）林清榮有說要拿槍殺你們全家
    你有沒有騙我？（答：沒有）等情，此有臺灣臺中地方法院
    檢察署99年6月1日編號2010C0058號測謊鑑定書1份附於刑案
    卷可稽（見前開99年度偵續字第41號偵查卷第49至71頁）。
    是依上開測謊結果，足徵原告之指述，應屬可信，自得供審
    判上之參酌。而被告上開犯行業經本院99年度易字第2945號
    、臺灣高等法院臺中分院100年度上易字第837號刑事判決判
    處被告有期徒刑三月確定，亦有上開刑事案卷影本附卷可憑
    ，自堪信為真實，是被告上開公然侮辱、恐嚇危害安全之行
    為堪予認定。
  (二)按故意或過失不法侵害他人權利者，應負損害賠償責任；不
    法侵害他人之身體、健康、名譽、自由、信用、隱私、貞操
    ，或不法侵害其他人格法益而情節重大者，被害人雖非財產
    上之損害，亦得請求賠償相當之金額，民法第184條第1項前
    段、第195條第1項前段分別定有明文。本件被告於告於98年
    5月29日下午4時30分，在原告之臺中市○區○○街57號之住
    處前，公然以上開言詞侮辱並出言恐嚇原告，顯已侵害原告
    之名譽及意思表達自由且情節重大，自屬對原告實施侵權行
    為。從而，原告依民法第184條第1項、第195條第1項規定，
    請求被告賠償其損害，自屬有據。
  (三)次按以人格權遭遇侵害，受有精神上之痛苦，而請求慰藉金
    之賠償，其核給之標準，須斟酌雙方之身分、資力與加害程
    度及其他各種情形核定相當之數額。且所謂「相當」，應以
    實際加害情形與其名譽影響是否重大及被害人之身分、地位
    與加害人之經濟情況等關係定之（最高法院86年度臺上字35
    37號判決意旨參照）。查本件原告靜宜大學推廣部企業管理
    班修業畢業，目前在家族之書局工作，月薪約7萬元，名下
    99年度所有總額81元，另有房屋、土地、田賦、汽車、投資
    財產總額4050萬1529元；被告係樹德工專機械工程科畢業，
    目前在配偶的素食店打工，沒有領月薪，名下沒有存款，另
    有房屋、土地財產總額33萬1185元，業據兩造於本院審理中
    分別陳明在卷，復有本院依職權於稅務電子閘門資料庫所查
    詢之兩造財產所得資料查詢表各1份在卷可稽，並為兩造所
    不爭執。本院斟酌上情、被告上開言論之內容、兩造之身分
    、地位、經濟能力，及原告因被告之妨害名譽及恐嚇等侵權
    行為所受精神上之痛苦等一切情狀，認原告請求賠償精神慰
    撫金60萬元，尚屬過高，應核減為20萬元為適當。
  (四)又按給付有確定期限者，債務人自期限屆滿時起，負遲延責
    任。給付無確定期限者，債務人於債權人得請求給付時，經
    其催告而未為給付，自受催告時起，負遲延責任。其經債權
    人起訴而送達訴狀，或依督促程序送達支付命令，或為其他
    相類之行為者，與催告有同一之效力。民法第229條第1項、
    第2項分別定有明文。又遲延之債務，以支付金錢為標的者
    ，債權人得請求依法定利率計算之遲延利息。但約定利率較
    高者，仍從其約定利率。應付利息之債務，其利率未經約定
    ，亦無法律可據者，週年利率為百分之五。民法第233條第1
    項、第203條亦有明定。本件原告對被告之損害賠償債權，
    核屬無確定期限之給付，自應經原告之催告而未為給付，被
    告始負遲延責任。是原告請求自本件刑事附帶民事起訴狀繕
    本送達被告翌日即99年10月2日起至清償日止，按年息百分
    之五計算之利息，核無不合。從而，原告請求被告給付20萬
    元，及自刑事附帶民事起訴狀繕本送達翌日即99年10月2日
    起至清償日止，按年息百分之五計算之利息之範圍內，為有
    理由，應予准許；逾此部分之請求，尚乏依據，應予駁回。
四、兩造固均陳明願供擔保請准宣告假執行或免為假執行，惟本
    判決原告勝訴部分未逾50萬元，爰依民事訴訟法第389條第1
    項第5款規定，依職權為假執行宣告，而被告聲請免假執行
    部分，核無不合，爰就原告勝訴部分，酌定相當擔保金額准
    許之；至於原告敗訴部分，其假執行之聲請，失所附麗，應
    予駁回。
五、本件判決事證已臻明確，兩造其餘攻擊防禦方法及舉證，均
    已無礙本院上開審認，自毋庸逐一論駁，附此敘明。
六、另本件係原告提起刑事附帶民事訴訟，而經本院刑事庭依刑
    事訴訟法第504條第1項規定裁定移送前來，不生訴訟費用負
    擔問題，併予敘明。
七、據上論結，本件原告之訴為一部有理由，一部無理由，依民
    事訴訟法第389條第1項第5款、第392條第2項，判決如主文
    。
中    華    民    國   100    年    8     月    31    日
                  民事第四庭    法  官  夏一
上正本係照原本作成。
如對本判決上訴，須於判決送達後20日內向本院提出上訴狀。如
委任律師提起上訴者，應一併繳納上訴審裁判費。
中    華    民    國   100    年    8     月    31    日
                                書記官  林玉門